【裁判字號】    98,訴,493
【裁判日期】    990507
【裁判案由】    拆屋還地
【裁判全文】
臺灣雲林地方法院民事判決               98年度訴字第493號
原      告  丙○○
訴訟代理人  丁○○
被      告  甲○
兼上一人訴
訟代理人    乙○○
上列當事人間請求拆屋還地事件，本院於民國99年5月5日言詞辯
論終結，判決如下：
    主  文
被告甲○、乙○○應將坐落雲林縣北港鎮○○段七七三地號、地
目建、面積七一八點一九平方公尺土地上如附圖（即雲林縣北港
地政事務所民國九十九年三月二十三日土地複丈成果圖）所示斜
線部分面積五十四點六二平方公尺之木造瓦頂及鋼架鐵皮頂建物
拆除，並將該部分土地返還原告及其他共有人全體。
訴訟費用由被告連帶負擔。
本判決得假執行。
    事實及理由
一、原告方面：
    坐落雲林縣北港鎮○○段773 地號土地（下稱系爭土地）係
    原告與訴外人蘇有元、蘇健仁等三人所共有，被被告等2 人
    所有之木造瓦頂及鋼架鐵皮頂建物（下稱系爭建物）無權占
    有如附圖即雲林縣北港地政事務所民國99年3 月23日土地複
    丈成果圖（下稱附圖）所示斜線部分面積共54.62 平方公尺
    ，爰依民法第767 條、第821 條規定，請求被告等2 人將系
    爭建物佔用系爭土地部分拆除，並將被佔用之土地返還予原
    告及系爭土地之其他全體共有人。並聲明：求為判決如主文
    所示。
二、被告方面：
    系爭建物是被告甲○之父親建築給被告等2 人使用的。經測
    量後系爭建物確實有佔用到系爭土地，被告等願將系爭建物
    佔用系爭土地部分拆除，並將土地返還予原告及其他共有人
    全體（本院99年5 月5 日言詞辯論筆錄第3 頁，即本院卷第
    43頁）。
三、兩造不爭執事項及主要爭點
  (一)不爭執事項：
    1.系爭土地為原告丙○○與訴外人蘇有元、蘇健仁等三人所
      共有。
    2.系爭房屋為被告等2人所共同管領使用。
    3.被告等2 人願意將佔用到系爭土地部分之系爭建物拆除，
      並將佔用之系爭土地返還原告。
  (二)主要爭點：無。
四、得心證之理由：
  (一)按當事人於言詞辯論時為訴訟標的之捨棄或認諾者，應本於
    其捨棄或認諾為該當事人敗訴之判決。民事訴訟法第384 條
    定有明文。本件原告本於返還無權占有物之法律關係，請求
    被告等2 人拆除系爭建物，並返還經佔用之系爭土地，經被
    告乙○○兼被告甲○之訴訟代理人到場為認諾，且被告乙○
    ○有民事訴訟法第70條第1 項但書之特別代理權，應依上開
    規定，為被告等人敗訴之判決。
  (二)按「所有人對於無權占有或侵奪其所有物者，得請求返還之
    。對於妨害其所有權者，得請求除去之。」、「各共有人對
    於第三人，得就共有物之全部為本於所有權之請求。但回復
    共有物之請求，僅得為共有人全體之利益為之。」民法第76
    7 條第1 項前、中段、第821 條分別定有明文。上開兩造不
    爭執事項，有系爭土地之土地登記謄本、地籍圖謄本等各1
    份在卷可稽，復據被告等人對訴訟標的認諾（本院99年5 月
    5 日言詞辯論筆錄第3 頁，即本院卷第43頁），自堪信為真
    實。
  (三)而系爭建物確有佔用系爭土地，其佔用面積為54.62 平方公
    尺，業據本院於99年3 月2 日至系爭土地現場實施履勘，製
    有勘驗測量筆錄、現場略圖、照片4 張等在卷可佐，復有本
    院囑託雲林縣北港地政事務所繪製之複丈成果圖附卷可稽。
  (四)綜上，被告等人之木造瓦頂及鋼架鐵皮頂建物既占用系爭土
    地如附圖斜線所示部分面積54.62 平方公尺。職是，依首揭
    規定，原告本於共有人之地位，請求被告將系爭土地內如附
    圖斜線所示部分建物拆除，並將該建物占用範圍之系爭土地
    ，返還予原告及其他全體共有人，核屬有據，爰判決如主文
    所示。
五、假執行之宣告：
    本件判決，係本於被告等人認諾所為之，依民事訴訟法第38
    9 條第1 項第1 款規定，本院應依職權宣告假執行。
六、訴訟費用負擔之依據：依民事訴訟法第78條、第85條第2 項
    。
中    華    民    國    99    年    5     月    7     日
                  民事第二庭    法  官  楊昱辰
以上正本係照原本作成。
如對本判決上訴，須於判決送達後20日內向本院提出上訴狀，並
附繕本。
中    華    民    國    99    年    5     月    7     日
                                書記官  李松坤

司法院資訊處製作；財團法人民間司法改革基金會備份。
